臺灣臺北地方法院交通事件裁定　　　　96年度交聲字第1463號
原處分機關　臺北市交通事件裁決所
異　議　人　甲○○
即受處分人
上列異議人即受處分人因違反道路交通管理處罰條例案件，對於
臺北市交通事件裁決所於民國96年11月13日所為北市裁二字第裁
22- C00000000號裁決處分（原舉發通知單案號：臺北縣政府警
察局北縣警交字第C00000000號），聲明異議，本院裁定如下：
    主  文
異議駁回。
    理  由
一、按汽車駕駛人轉彎時，在轉彎或變換車道前，未使用方向燈
    者，處新臺幣（下同）600元以上1800元以下罰鍰，並予記
    違規點數1點，道路交通管理處罰條例第48條第1項第1款、
    第63條第1項第1款分別定有明文。
二、原處分機關處分意旨略以：異議人即受處分人甲○○於民國
    96年8月16日17時31分許，駕駛車牌號碼0128-QU號自用小客
    車，行經臺北縣永和市○○路與竹林路口轉彎未使用方向燈
    ，經臺北縣政府警察局永和分局交通分隊執勤警員攔停，並
    當場填製北縣警交字第C00000000號違反道路交通管理事件
    通知單舉發，惟異議人拒絕簽收，嗣異議人依法提出申訴，
    經臺北市交通事件裁決所於96年11月13日以北市裁二字第裁
    22- C00000000號裁決書，依違反道路交通管理處罰條例第
    48條第1項第1款規定，裁處異議人罰鍰900元，並依同條例
    第63條第1項加記違規點數1點。
三、聲明異議意旨略以：伊確有於上開時間駕駛車牌號碼0128-Q
    U號自用小客車，沿臺北縣永和市○○路欲左轉進入竹林路
    ，伊甫抵達交岔路口時就有打方向燈，但員警讓對向直行車
    先行，因伊所駕駛之汽車方向燈係兩段式設計，第一段輕壓
    時會閃3下，第二段重壓會一直閃，所以員警回頭發現車燈
    並未一直閃就舉發伊違規，但事實是伊一開始就有打方向燈
    ，後來自動熄滅，員警舉發與事實不符，如未提出科學證據
    ，當不能僅憑舉發員警片面之詞，隨意入人於罪，為此聲明
    異議等語。
四、經查：
    (一)異議人駕駛車牌號碼0128-QU號自用小客車，沿臺北縣永
      和市○○路往臺北市方向行駛，於臺北縣永和市○○路與
      竹林路口欲左轉竹林路時，因「左轉彎未顯示左側方向燈
      」之交通違規情事，為警逕行舉發，有臺北縣警察局北縣
      警交字第C00000000號舉發違反道路交通管理事件通知單
      影本在卷可稽，並經證人即舉發本件交通違規之員警簡文
      福於本院訊問時具結證稱：96年8月16日17時至19時，在
      臺北縣永和市○○路與福和路交岔路口執行交通指揮勤務
      ，17時31分許該部車牌號碼0128-QU號自用小客車沿福和
      路往臺北市方向行駛，行經福和路與竹林路口停在其左旁
      邊1至3公尺處，準備左轉進入竹林路，當時異議人沒有打
      方向燈，就用手勢示意異議人，但異議人未予理會，其上
      前，異議人有將車窗搖下，其告知左轉彎要使用方向燈，
      但異議人態度傲慢，不予理會，其方請異議人將車停放在
      竹林路上，依規定舉發違規；當時異議人的車輛就停在其
      左邊，視線沒有遮蔽，且當時天色很亮，可以看得很清楚
      ，很確定異議人沒有打方向燈等語（見本院96年12月10
      日訊問筆錄）。矧該證人簡文福與異議人原先並不相識，
      又無怨隙，當無刻意設詞誣攀構陷異議人之理，就其親身
      經歷之事實所為前揭證詞應屬可採。而異議人雖質疑員警
      當時所在位置能否清楚辨識該路口轉彎車輛之燈號顯示，
      然依證人簡文福當庭證述及繪製之現場位置圖，於舉發當
      時僅距離異議人所駕駛車輛1至3公尺，理當能完整目擊異
      議人所駕車輛之左轉方向燈顯示狀況。況交通警員製單舉
      發違反道路交通管理處罰條例所列之違規行為，係公務員
      基於職務上權力，依法就特定之具體事件所為具公法上效
      果之單方行政行為，基於公務員為公法上行為具有公信力
      之原則，該行政處分當可被推定為真正。異議人僅憑片面
      空言辯稱：伊確有打方向燈，但因車輛兩段式方向燈之設
      計而自動熄滅云云，然汽車之方向燈係在轉彎完成後，於
      方向盤向反方向旋轉之際，始帶動開關熄掉燈號，為週知
      之經驗與常理，如異議人確實有打左轉燈號，當由執勤警
      察所得目睹，況證人簡文福明確證稱：其有上前告知異議
      人沒有打方向燈，但異議人不予理會等語（見同上訊問筆
      錄），而異議人對此並未否認，僅辯稱：員警態度不好，
      第一句話就說「你的方向燈是壞了嗎」等語，是以異議人
      應清楚知悉當時伊所駕駛之車輛左轉方向燈並未持續閃燈
      ，且伊尚未完成轉彎，則異議人駕車轉彎前，縱有使用方
      向燈，惟因車輛設計而致方向燈未再顯示，但因異議人駕
      車既仍未轉彎，自需於轉彎前，再次使用方向燈，異議人
      自不得以其之前有使用過方向燈而卸責，是異議人所辯，
      自難採信。
    (二)至舉發單位雖未能提出異議人違規照片或攝影畫面供異議
      人檢視，然當場舉發交通違規並不以攝影或照相存證為其
      要件，亦不以舉發錄影或照片為唯一之證明方法，若舉發
      員警係親眼見聞違規經過，並經以證人之身分具結後為證
      述，此證人證詞仍不失為證明方法之一種。若強求各種交
      通違規行為均需以照片為其裁罰依據，事實上殆不可行，
      蓋諸多違規行為之發生難以預期，違規狀態稍縱即逝，如
      闖紅燈（在未設置闖紅燈自動照相儀器之處所）、未戴安
      全帽之騎士見警攔查，隨即戴上安全帽、未繫安全帶之汽
      車駕駛見警攔查，隨即繫上安全帶等情形，根本無法期待
      此類違規行為均須攝影或照相為證。本件既經證人簡文福
      到庭具結，證述其攔停舉發經過，確認異議人確有駕車左
      轉未使用方向燈之違規事實，其所為證言並屬可信，業如
      上述，則異議人之違規行為已堪認定，異議人以前詞指摘
      本件舉發不當，尚屬無據。
    (三)綜上所述，異議人確有於上開時、地轉彎未使用方向燈之
      違規事實，原處分機關援引道路交通管理處罰條例第48條
      第1項第1款規定，裁處異議人罰鍰900元，並依同條例第
      63條第1項第1款加記違規點數1點，於法並無不合。本件
      異議為無理由，應予駁回。至異議人若認警員執勤時有態
      度不佳情形，應循行政申訴管道尋求救濟，與本件違規事
      實之認定無涉，非本院所得審究，併此敘明。
五、據上論斷，應依道路交通管理處罰條例第87條第2項、道路
    交通案件處理辦法第19條，裁定如主文。
中　　華　　民　　國　　96　　年　　12　　月　　31　　日
                  交通法庭法　官　何俏美
上正本證明與原本無異。
如不服本裁定，應於裁定送達後5日內向本院提出抗告狀。
                          書記官  林曉郁
中　　華　　民　　國　　96　　年　　12　　月　　31　　日
